臺灣臺中地方法院刑事判決　　　　　　　　　　　　　九十一年度易字第五四五號
　　公　訴　人　臺灣台中地方法院檢察署檢察官
　　被　　　告　乙○○
右列被告因重利案件，經檢察官提起公訴（九十年度偵字第二０六０二號），本院判
決如左：
    主  文
乙○○乘他人急迫，貸以金錢，而取得與原本顯不相當之重利，處有期徒刑參月，如
易科罰金，以參佰元折算壹日。
    事  實
一、乙○○於九十年十月二十八日在自由時報刊登分類廣告，以000000000
    0號為聯絡電話，供急迫、輕率或無經驗不特定之多數人借款，其利息為每新台
    幣（下同）三萬元，十天為一期，利息五千四百元。同日適有甲○○因失業曾向
    銀行以汽車借款背頁利息，急需借款又四處借款未著，見上開廣告後，即致電乙
    ○○，雙方約定於同日上午十時許，在台中市○○路與成功路口，由甲○○向乙
    ○○借款新台幣（下同）三萬元。乙○○扣除十天利息五千四百元後，交予甲○
    ○二萬四千六百元。甲○○並交付身分證，及簽發面額九萬元之本票一紙交予乙
    ○○作為擔保之用。嗣乙○○於甲○○欲返還借款時，於九十年十一月十一日二
    十一時五分許，在台中市○○○路與遼陽一街口，為警查獲。
二、案經台中市警察局第五分局報請台灣台中地方法院檢察署檢察官偵查起訴。
    理  由
一、右揭事實，業據被告乙○○坦承不諱，核與被害人甲○○於警訊時所述情節相符
    ，且有自由時報分類廣告、本票、領據各一紙在卷可証。本件事證明確，被告前
    開犯行，均堪認定。
二、核被告所為，係犯刑法第三百四十四條之重利罪。爰審酌被告並無前科紀錄，品
    行尚佳、所貸予被害人之金額不高，人數亦僅有一人，及被告犯罪後坦承犯行等
    一切情狀，量處如主文所示之刑，並諭知易科罰金之折算標準示懲。
三、公訴意旨另以甲○○於向被告借款十天到期後，再續借四天，即欲還款。惟被告
    表示仍需支付十天之利息，甲○○無法接受，被告即與不詳姓名之人共同基於恐
    嚇取財之犯意聯絡，由該姓名不詳之人於電話中向甲○○恐稱：如果不將第二期
    利息五千四元連同本金一併償付，就要你好看，你不要以為我沒有辦法要到，有
    膽量就不要付第二期利息等語，使甲○○心生畏懼，致生危害於甲○○之安全等
    ，因認被告此部分另涉有刑法第三百四十六條第一項之恐嚇罪嫌等語。按犯罪事
    實應依證據認定之，無證據不得推定其犯罪事實，刑事訴訟法第一百五十四條定
    有明文。又刑事訴訟法上所謂認定犯罪事實之證據，係指足以認定被告確有犯罪
    行為之積極證據而言，該項證據自須適合於被告犯罪事實之認定，始得採為斷罪
    資料；如未能發現相當證據，或證據不足以證明，自不能以推測或擬制之方法，
    以為裁判之基礎，最高法院二十九年上字第三一０五號、四十年台上字第八十六
    號分別著有判例可資參照。本件公訴人認被告涉有恐嚇罪嫌，無非以甲○○於向
    被告借款十天到期後，第二期甲○○只借四天，即欲還錢，遂於九十年十一月十
    一日致電乙○○，惟乙○○卻表示要甲○○必需償付十天之利息並連同本金一併
    償還，甲○○不肯，一姓名不詳之男子在電話中對甲○○恐稱：如果不將第二期
    利息五千四百元連同本金一併償付，就要你好看，你不要以為我沒有辦法要到，
    有膽量就不要付第二期利息等語，使甲○○心生畏懼，不得已一方面答應付款，
    另一方面則報警，乙○○經甲○○討價後，只收取二萬九千元，即為據報後前往
    埋伏之員警查獲等情，業據被害人甲○○於警訊及偵查中指訴明確。而甲○○第
    二期只借四天，被告確要其償付十天之利息，後來有減一千元等情，亦為被告於
    偵查中所供認。一般人借錢需給付利息，乃天經地義之事，惟只借款四天，卻要
    求需償付十天之利息，本極相當不合理，更何況係對於迫於無奈急需借錢之人，
    藉機要求不合理之利息，更係強人所難，是以若非遭人恐嚇迫於不得已，焉有人
    願接受此不合理之要求之理？且本件被害人甲○○係欲償付借款及四天之利息，
    而與乙○○聯絡，亦確支付二萬九千元予乙○○，並非借款後不願付款而報警前
    往查緝等為其主要論據。訊之被告堅決否認有何恐嚇犯行，辯稱：他並未恐嚇被
    害人甲○○，亦未找人恐嚇被害人甲○○，只有他一人經營借款，並無其他人與
    他一起做等語。經查：（一）本院傳訊被害人甲○○時，被害人甲○○已於九十
    年十一月十八日死亡，有卷附戶籍謄本可稽。被害人甲○○於檢察官偵查時並未
    到庭，渠雖於警訊供稱係被告之同夥在電話中恐嚇他，惟被害人甲○○如何知電
    話中恐嚇他之人即係被告之「同夥」？況本件除被害人甲○○於警訊中之供述外
    ，並無証據足資佐証被害人甲○○確實遭恐嚇。且亦無証據足資証明該恐嚇被害
    人甲○○之不詳人與被告間有犯意聯絡行為分擔。（二）雖被告於偵查中供稱被
    害人甲○○第二期只借四天（未達一期），被告確要其償付十天即一期之利息，
    後來有減一千元等語。惟此僅係雙方關於借貸時間未滿一期時，利息是否應以一
    期計算之爭議，尚無從依此遽認「若非遭人恐嚇迫於不得已，焉有人願接受此不
    合理之要求之理」，而逕行推論被告有共同恐嚇之事實。（三）本件被害人甲○
    ○原借款本金三萬元，扣除利息實拿二萬四千六百元。為警查獲當日，被害人甲
    ○○返還被告本利共計二萬九千元等情，業據被害人甲○○於警訊中供明在卷，
    並有贓物保管收據一紙附卷可稽。被害人甲○○於警訊中並稱本件為警查獲時，
    他是要返還被告將本金三十萬元外加四日之利息二千一百六十元，但是被告不同
    意，硬要他付五千四百元（即一期）之利息，後來討價還價只減一千元，所以他
    連本帶利還被告二萬九千元。苟被害人甲○○係因被告之恐嚇而交付金錢，則其
    金額應係三十萬四千四百元（即本金三十萬元，外加一期扣除一千元之利息計四
    千四百元），然亦即被害人甲○○於為警查獲時所交付被告之金額僅二十九萬元
    ，尚不足原來借款之本金（三十萬元），遑論利息？從而，本件依前開証據尚不
    得逕認被告有何恐嚇犯行。此外，復查無其他積極證據足資認定被告有何公訴人
    所指恐嚇犯行，本件不能證明被告犯罪，惟公訴人認此部分與前開有罪部分有牽
    連犯之裁判上一罪關係，爰不另為無罪之諭知。
四、據上論斷，應依刑事訴訟法第二百九十九條第一項前段，刑法第三百四十四條、
    第四十一條第一項前段，罰金罰鍰提高標準條例第一條前段、第二條判決如主
    文。
本案經檢察官詹漢山到庭執行職務
中      華      民      國      九十一  年      五      月     十七     日
                                台灣台中地方法院刑事第一庭
                                    法  官  鄭文祺
右正本證明與原本無異。
如不服本判決，應於判決送達後十日內向本院提出上訴狀，上訴於臺灣高等法院臺中
分院( 須附繕本 )。
                                          書記官
中    華    民    國      九十一      年       五      月     二十    日
附錄犯罪法條：
刑法第三百四十四條：
(重利罪)乘他人急迫、輕率或無經驗貸以金錢或其他物品，而取得與原本顯不相當之
重利者，處一年以下有期徒刑、拘役或科或併科一千元以下罰金。
